臺灣臺北地方法院刑事判決
109年度自字第77號
自  訴  人  立霖實業股份有限公司

代  表  人  陳炳銓

自訴代理人  劉純增律師
被      告  黃玫  


上列被告因業務侵占案件，經自訴人提起自訴，本院裁定如下：
    主  文
本件自訴不受理。
    理  由
一、自訴意旨詳如附件「刑事自訴狀」所載。
二、按起訴或其他訴訟行為，於法律上必備之程式有欠缺而其情
    形可補正者，法院應定期間，以裁定命其補正；自訴之程序
    違背規定者，應諭知不受理之判決，且得不經言詞辯論為之
    ，刑事訴訟法第343條準用第303條第1款，第273條第6項分
    別定有明文。又法人為被害人時提起自訴，對自訴狀內所記
    載之代表人，當事人如有爭執，受訴法院應依職權加以調查
    ，經調查結果，其自訴狀所記載之代表人，如非為真正有代
    表權之代表人，或其代表權有瑕疵，其自訴狀自屬不合程式
    ，應依前開規定，命其補正。
三、按股東會決議對於董事提起訴訟時，公司應自決議之日起30
    日內提起之；公司與董事間訴訟，除法律另有規定外，由監
    察人代表公司，股東會亦得另選代表公司為訴訟之人；繼續
    6個月以上，持有已發行股份總數百分之1以上之股東，得以
    書面請求監察人為公司對董事提起訴訟；監察人自有前項之
    請求日起，30日內不提起訴訟時，前項之股東，得為公司提
    起訴訟，公司法第212條、第213條、第214條第1項、第2項
    前段分別定有明文。另按清算程序中，董事原則上為清算人
    ，且清算人之權利義務與董事同，則董事以清算人身分對董
    事為訴訟，亦難免有徇私之舉或利益衝突之虞，依同一法理
    ，自不宜由董事以清算人身分對董事為訴訟。再者，股份有
    限公司股東會與監察人依然存續，對董事之訴訟仍應由監察
    人或股東會所選任之人，或由少數股東以書面請求監察人代
    表公司為之，始符合公司法第213條、第214條第1項之立法
    規範目的（最高法院102年度台上字第3819號判決意旨參照
    ）。又按有關公司法第213條所規定公司與董事間之訴訟，
    除由股東會另選代表人或依同法第214條第2項所指之股東代
    表公司以外，均須由監察人代表公司，此項訴訟應包括所有
    民刑事訴訟在內（最高法院77年度台上字第1048號判決意旨
    參照）。再依公司法第212條、213條法條意旨，監察人代表
    公司與董事間訴訟時，應經股東會決議，反言之，監察人如
    未經公司股東會決議，自不得代表公司提起自訴（最高法院
    85年度台上字第2038號意旨參照）。準此，可知有關公司與
    董事間之訴訟，應依同法第212條、第213條規定，經股東會
    決議，並由監察人或股東會另選之代表人提起，或依同法第
    214條第1項、第2項前段規定，由繼續一年以上持有已發行
    股份總數百分之1以上之股東以書面請求監察人提起，俟監
    察人逾期未提起，方得由前開股東代表公司提起訴訟。
四、經查： 
（一）本件自訴人提起本件自訴時，於刑事自訴狀之自訴人欄位
      記載「自訴人陳炳銓（即立霖實業股份有限公司之清算人
      ）」等語，其真意究係陳炳銓提起本件自訴，抑或其基於
      立霖實業股份有限公司（下稱立霖公司）清算人身分，代
      表立霖公司提起本件自訴，尚非明確。就此部分，經本院
      於110年4月8日訊問自訴代理人，其答稱：「應該也是以
      立霖公司的名義」等語（見本院卷第83頁），本院再於11
      0年4月29日、同年6月25日發函確認自訴代理人真意，其
      則於110年7月7日以刑事陳報狀載明本件自訴人係立霖公
      司，並覆稱：陳炳銓為立霖公司之清算人，在清算段依公
      司法第334條準用第84條規定，代表立霖公司對被告黃玫
      提出訴訟等語（見本院卷第95頁）。從而，本件自訴人應
      為立霖公司，合先敘明。
（二）本案被告黃玫為自訴人公司之董事，有自訴人公司101年3
      月20日臨時股東會會議事錄、股份有限公司變更登記表在
      卷為憑（見本院卷一第16、65至67頁），是自訴人對被告
      提出本案自訴，核屬公司法第213條規定所指公司與董事
      間訴訟之情形，依前開規定及說明，於清算程序中，仍應
      由其監察人黃麗敏或股東會所選任之人提起訴訟，或由少
      數股東依第214條第1項、第2項前段規定為之，始為適法
      。惟自訴人所列之代表人為清算人陳炳銓，其並非監察人
      ，且綜參卷內證據資料，亦無經股東會決議選任其代表公
      司為訴訟之人之相關證明，其復自陳並非公司股東（見本
      院卷一第87頁），而不符合公司法第214條第2項前段以股
      東名義提起訴訟之要件，是其代表權顯有欠缺。其逕代表
      自訴人提起本件自訴，於法自有未合。
（三）就前開自訴人代表權有所欠缺部分，本院前於110年11月1
      1日裁定命自訴人於10日內補正合法代表人並提出相關證
      明文件，該裁定已於110 年11月29日、110年11月17日分
      別送達自訴人、自訴代理人，有送達證書在卷可證（見本
      院卷二第47、49頁）。自訴人僅於110年12月1日提出刑事
      補正狀，重申陳炳銓確為自訴人公司合法清算人等語（見
      本院卷二第53至55頁），惟公司與董事間之訴訟，尚無從
      以清算人代表公司，已詳敘如前，自訴人迄今仍未補正合
      法代表人，其提起本件自訴顯不合法，揆諸首揭說明，爰
      不經言詞辯論，逕為諭知不受理之判決。
據上論斷，應依刑事訴訟法第343 條、第303 條第1 款，判決如
主文。 
中　　華　　民　　國　　110 　年　　12　　月　　23　　日
　　　　　　　　　刑事第八庭  審判長法　官　解怡蕙
　　　　　　　　　                  法  官  李陸華
　　　　　　　　　                  法  官  楊世賢  
以上正本證明與原本無異。
如不服本判決應於收受送達後20日內向本院提出上訴書狀，並應
敘述具體理由；其未敘述上訴理由者，應於上訴期間屆滿後20日
內向本院補提理由書（均須按他造當事人之人數附繕本）「切勿
逕送上級法院」。
　　　　　　　　　　　　    　　　　書記官　陳育君
中　　華　　民　　國　　110 　年　　12　　月　　23　　日